臺灣臺南地方法院新市簡易庭民事判決
110年度新小字第314號
原      告  明台產物保險股份有限公司

法定代理人  長瀬耕一
訴訟代理人  陳振盛  
            李證賢  
被      告  楊恩賜  
上列當事人間請求損害賠償事件，經本院於民國110年4月22日言
詞辯論終結，判決如下：
    主      文
被告應給付原告新臺幣貳萬陸仟貳佰柒拾玖元，及自民國一百一
十年三月二十六日起至清償日止，按週年利率百分之五計算之利
息。
原告其餘之訴駁回。
訴訟費用新臺幣壹仟元，其中新臺幣陸佰捌拾元由被告負擔，餘
由原告負擔。
本判決原告勝訴部分得假執行。
    事實及理由
一、被告經合法通知，無正當理由未於言詞辯論期日到場，核無
    民事訴訟法第386條各款所列情形，爰依原告聲請，由其一
    造辯論而為判決。 
二、原告起訴主張：被告於民國108年12月27日21時34分許，騎
    乘車牌號碼000-0000號普通重型機車，在臺南市永康區台1
    線331公里北側向中外處時，碰撞由原告所承保、訴外人即
    被保險人楊永成所有，而由訴外人楊晏菱所駕駛之車牌號碼
    000-0000號自用小客車（下稱系爭車輛），致系爭車輛受損
    （下稱系爭事故）。系爭車輛經送廠維修，修復費用為新臺
    幣（下同）55,035元（含材料費用20,992元、工資費用13,0
    05元、烤漆費用21,038元），系爭事故係因被告行駛不慎所
    致，被告應負擔70％肇事責任，原告已依保險契約悉數賠付
    被保險人，並依保險法第53條第1項規定取得代位求償權。
    為此，爰依侵權行為之法律關係及保險法第53條第1 項規定
    ，提起本件訴訟等語。並聲明：被告應給付原告38,525元，
    及自起訴狀繕本送達翌日起至清償日止，按週年利率5％計算
    之利息。
三、被告未於言詞辯論期日到場，亦未提出書狀作任何聲明或陳
    述。
四、得心證之理由：
　㈠原告主張之事實，業據其提出汽車保險單、系爭車輛行車執
    照、臺南市政府警察局永康分局道路交通事故當事人登記聯
    單、估價單、統一發票、汽車險賠款同意書、道路交通事故
    現場圖等資料為證（見本院卷第21頁至第31頁），並經本院
    依職權向臺南市政府警察局永康分局調取調查筆錄、道路交
    通事故現場圖、道路交通事故調查報告表㈠、㈡、道路交通事
    故當事人酒精測定紀錄、車損照片等資料核閱屬實（見本院
    卷第53頁至第79頁、第103頁至第113頁）。而被告既已於相
    當時期受合法之通知，而於言詞辯論期日不到場，亦未提出
    書狀爭執，依民事訴訟法第436條第2項、第280條第3項準用
    同條第1項之規定，應視同自認，堪認原告此部分之主張為
    真實。
  ㈡按因故意或過失，不法侵害他人之權利者，負損害賠償責任
    ；汽車、機車或其他非依軌道之動力車輛，在使用中加損害
    於他人者，駕駛人應賠償因此所生之損害，民法第184條第1
    項前段、第191條之2前段分別定有明文。次按汽車行駛時，
    駕駛人應注意車前狀況及兩車並行之間隔，並隨時採取必要
    之安全措施；汽車駕駛人飲用酒類或其他類似物後其吐氣所
    含酒精濃度達每公升0.15毫克或血液中酒精濃度達百分之0.
    03以上，不得駕車，道路交通安全規則第94條第3項、第114
    條第2款亦有明文。 經查，本件被告騎乘機車行駛於系爭車
    輛之後方，本應注意車前狀況，而系爭事故發生時天候晴，
    夜間有照明，柏油路面乾燥無缺陷、無障礙物且視距良好，
    足見系爭事故發生時之視線、路面狀況應足以使被告注意車
    前狀況及兩車並行之間隔，而無不能注意之情事；又上開規
    定禁止駕駛人酒後吐氣所含酒精濃度超過前開標準時不得開
    車，所憑據者即為酒精會造成駕駛人注意力、駕駛行為之反
    應能力降低，是被告違反上述規定，致系爭車輛受有損害，
    被告前開過失行為與系爭車輛毀損之結果間具有相當因果關
    係，原告主張被告應負侵權行為損害賠償責任，應屬可採。
　㈢按負損害賠償責任者，除法律另有規定或契約另有訂定外，
    應回復他方損害發生前之原狀。因回復原狀而應給付金錢者
    ，自損害發生時起，加給利息。前述第1項情形，債權人得
    請求支付回復原狀所必要之費用，以代回復原狀，民法第21
    3條定有明文。又請求賠償物被毀損所減少之價額，得以修
    復費用為估定之標準，但以必要者為限，如修理材料以新品
    換舊品，應予折舊（最高法院77年度第9次民事庭會議決議㈠
    意旨參照）。本件被告既因過失損壞系爭車輛，則對於系爭
    車輛遭被告撞擊所須支出必要修理費用之損害，自應負賠償
    責任。查系爭車輛因系爭事故受損而支出55,035元（含材料
    費用20,992元、工資費用13,005元、烤漆費用21,038元），
    且系爭車輛為102年1月出廠等情，有原告提出之行車執照、
    估價單及統一發票在卷可憑（見本院卷第23頁、第27頁至第
    29頁），迄至系爭事故發生時之108年12月27日，固已超過
    行政院所頒固定資產耐用年數表之其他業用客車之5年年數
    ，惟於系爭事故發生時，系爭車輛仍正常使用中，難認已無
    殘餘價值，故本院參酌營利事業所得稅查核準則第95條第8
    款：「營利事業折舊性固定資產，於耐用年限屆滿仍繼續使
    用者，其殘值得自行預估可使用年數並重新估計殘值後，按
    原提列方式計提折舊」、所得稅法第51條第1項前段：「固
    定資產之折舊方法，以採用平均法、定率遞減法、年數合計
    法、生產數量法、工作時間法或其他經主管機關核定之折舊
    方法為準」，及該法施行細則第48條第1款：「本法第51條
    所定固定資產之折舊方法，採平均法者，以固定資產成本減
    除殘值後之餘額，按固定資產耐用年數表規定之耐用年數平
    均分攤，計算每期折舊額」規定，認採用「平均法」計算其
    最後1年折舊後之殘值作為系爭車輛零件之殘餘價值【計算
    式：取得價格÷（耐用年限＋1 ）＝殘值】，應屬合理，是系
    爭車輛更換之零件費用20,992元，依前揭平均法計算其折舊
    後零件之殘餘價值為3,499元【計算式：20,992元÷（5＋1）≒
    3,499元（小數點以下四捨五入）】，加計毋庸折舊之工資
    費用13,005元及烤漆費用21,038元，總計系爭車輛所受損害
    應為37,542元。
　㈣按損害之發生或擴大，被害人與有過失者，法院得減輕賠償
    金額或免除之，民法第217條第1項定有明文。此項規定之目
    的，在謀求加害人與被害人間之公平，故在裁判上法院得以
    職權減輕或免除之（最高法院85年台上字第1756號判例參照
    ）。次按汽車臨時停車時，不得併排臨時停車，道路交通安
    全規則第111條第1項第5款亦有明定。經查，系爭事故之發
    生，固因被告未注意車前狀況及兩車並行之間隔、酒後駕車
    行為所致，惟稽之系爭事故之發生，楊晏菱亦有併排臨時停
    車之情事，此有車禍現場照片可資佐證（見本院卷第103頁
    ），堪認楊晏菱就系爭事故之發生，亦有過失。是本院審酌
    兩造肇事情節，認應由被告負擔70％過失責任，楊晏菱則應
    負擔30％過失責任較為合理，爰依兩造過失之程度，減輕被
    告賠償金額百分之30，準此，原告得請求被告賠償之金額為
    26,279元【37,542元×70％≒26,279元（小數點以下四捨五入
    ）】。　
  ㈤按被保險人因保險人應負保險責任之損失發生，而對於第三
    人有損失賠償請求權者，保險人得於給付賠償金額後，代位
    行使被保險人對於第三人之請求權；但其所請求之數額，以
    不逾賠償金額為限，保險法第53條第1項定有明文。再按損
    害賠償祇應填補被害人實際損害，保險人代位被害人請求損
    害賠償時，依保險法第53條第1項規定，如其損害額超過或
    等於保險人已給付之賠償金額，固得就其賠償之範圍，代位
    請求賠償，如其損害額小於保險人已給付之賠償金額，則保
    險人所得代位請求者，應祇以該損害額為限（最高法院65年
    台上字第2908號判例意旨參照）。本件楊永成因被告之行為
    致系爭車輛受有損害，其回復原狀所需修理費用所得請求之
    金額為26,279元，即為楊永成實際之損害，原告於給付保險
    金後，固得代位被保險人對被告請求損害賠償，惟其所得代
    位請求者，應祇在上開損害額範圍內。是原告依保險法第53
    條第1項請求被告給付26,279元，為有理由，應予准許；逾
    此範圍之請求，即屬無據，應予駁回。
五、綜上所述，原告依民法侵權行為法律關係及保險法第53條第
    1項之規定，請求被告給付26,279元及自起訴狀繕本送達翌
    日即110年3月26日起（於110年3月15日寄存於轄區派出所，
    於，於同年3月25日送達，送達證書見本院卷第119頁）至清
    償日止，按週年利率5％計算之利息，為有理由，應予准許，
    逾此範圍之請求，則無理由，應予駁回。
六、按各當事人一部勝訴、一部敗訴者，其訴訟費用，由法院酌
    量情形，命兩造以比例分擔或命一造負擔，或命兩造各自負
    擔其支出之訴訟費用；小額事件第一審法院為訴訟費用之裁
    判時，應確定其費用額，民事訴訟法第79條、第436 條之19
    第1項分別定有明文。本院酌量兩造訴訟勝敗情形，認第一
    審訴訟費用即裁判費1,000元，由被告負擔680元，餘由原告
    負擔，爰判決如主文第3項所示。
七、本件原告勝訴部分，係屬民事訴訟法第436條之8第1項小額
    訴訟事件所為被告敗訴之判決，依同法第436條之20規定，
    應依職權宣告假執行。
八、訴訟費用負擔之依據：民事訴訟法第79條、第436條之19第1
    項。   
中　　華　　民　　國　     110   　年　　4　　月　　30　
　日
　　　　　　　　　新市簡易庭     法       官   施志遠
以上正本與原本相符。
如不服本判決，應於送達後20日內，向本院提出上訴狀並表明上
訴理由，如於本判決宣示後送達前提起上訴，應於判決送達後20
日內補提上訴理由書（須附繕本）。如委任律師提起上訴，應一
併繳納上訴審裁判費。
對於小額程序之第一審判決之上訴，非以其違背法令之理由，不
得為之。且上訴狀內應記載表明㈠原判決所違背之法令及其具體
內容。㈡依訴訟資料可認為原判決有違背法令之具體事實。
中　　華　　民　　國　  110  　年　　4　　月　　30　　日
             　                                             書 記 官  李慈容